臺灣臺北地方法院刑事裁定　　　　　　　　　　　　　九十一年度聲判字第五三號
　　聲　請　人　甲○○
　　即告訴人
　　　　　　　　丙○○
　　共　　　同
　　代　理　人　林秉欣律師
　　被　　　告　乙○○
右列聲請人因告訴被告誣告等案件，不服台灣高等法院檢察署檢察長駁回再議之處分
（九十一年上聲議字第三三六號），聲請交付審判，本院裁定如左：
    主    文
聲請駁回。
    理    由
一、按告訴人不服上級法院檢察署檢察長或檢察總長認再議為無理由而駁回之處分者
    ，得於接受處分書後十日內委任律師提出理由狀，向該管第一審法院聲請交付審
    判；法院認為交付審判之聲請不合法或無理由者，應駁回之，刑事訴訟法第二百
    五十八條之一、第二百五十八條之三第二項前段，分別定有明文。
二、本件聲請人即告訴人甲○○、丙○○以被告乙○○涉犯誹謗、誣告罪，向臺灣臺
    北地方法院檢察署檢察官提出告訴，經臺灣臺北地方法院檢察署檢察官以九十年
    度偵字第三０七二號不起訴處分後，聲請人不服，聲請再議，經臺灣高等法院檢
    察署檢察長發回臺灣臺北地方法院檢察署續行偵查，認為仍應為不起訴處分（不
    起訴處分書案號：九十年度偵續字第三六九號），聲請人即告訴人仍不服而聲請
    再議，嗣經臺灣高等法院檢察署檢察長認聲請人聲請再議為無理由，於九十一年
    五月二十二日以九十一年度上聲議字第三三六號處分書駁回再議之聲請。
三、聲請交付審判意旨略以：
（一）網安公司確有決議增資，此有歷次董監事會議、股東會紀錄可查，且觀八十八
      年四月十七日會議，是日本係先召開臨時董監事聯席會議後，方才召開股東會
      ，若是日董監事會議並無共識，又何須召開股東會，彼等又何須慎重於簽到單
      上簽名，法人代表陳志明又何須鄭重代理王華特簽到，而若是日確未有決議，
      蔡明志、劉瓊芳、竇尚志八十八年四月十七日均親身參與會議後，於知悉沒有
      增資決議之情形下，又何可能均向李英廉為高額借貸，九二八電腦股份有限公
      司法人代表證人楊大衛更於另案證稱：以上報告及會議紀錄內容均為真實...
      十七日決議之後還有經過股東常會通過等語，再依董事張興中於八十八年十二
      月二十九日、董事陳志明八十九年一月四日在台北市調查處調查筆錄，亦均證
      稱：... 取得我們數位股東表示增資可行之決定等語，足證網安公司八十八年
      度確已決議以每股新台幣（下同）十六元溢價發行七百萬股，及上述等會議紀
      錄之真實。另鈞院九十年度訴字第二一八號判決亦肯認八十八年網安公司確有
      決議增資，且被告乙○○知之甚詳。又網安公司負責人熊子傑於九十一年三月
      十八日在鈞院八十九年度自字第四五號案之庭訊中亦證稱：關於增資案部分，
      我現在提出一本資料，是邱美惠財務經理所移交給我，她說那東西是當時乙○
      ○的秘書徐慧敏交給邱美惠說是重要文件...，裡面清楚記載因增資案所引發
      之一切報導，包括公司內部開會紀錄，裡面有針對四月十七日股東大會對於增
      資的決議，我去問當時開會的人，他們都說當時有決議通過增資案；另案外人
      張中興、蔡明志日前亦出具聲明書，表示八十八年四月十七日之會議，確有討
      論增資案之議題，可資為證。
（二）綜上所陳，被告乙○○對於網安公司增資決議，知之甚詳，尤率爾指訴聲請人
      偽造增資決議，其行止自難謂非涉有誣告之犯行，再者本件網安公司增資既生
      爭議，聲請人甲○○為免爭端日炙，本係將增資款委託樊欣佩律師保管，孰料
      該筆款項嗣復由樊律師交付被告乙○○，而遭被告挪用，則其指訴聲請人在在
      可見確係意圖侵吞該筆款項。
（三）另就台灣高等法院檢察署處分書違誤之處，再予敘明之：
  １、網安公司八十八年四月十五日會議，雖對增資案有所保留，惟四月十七日會議
      之際，業已補具相關資料，具體說明增資之目的，此有案外人蔡明志於另案庭
      呈之網安公司擴充海外據點第一年銷售目標說明及擴充海外據點及國內營收與
      費用預估表為證，此亦與是日會議討論內容相吻合，就此聲請人於再議聲請狀
      中已敘述甚明，右揭處分仍援引原不起訴處分謂無補具資料，其認事顯屬有誤
      。
  ２、案外人陳志明雖於八十八年五月七日提議有關建議增資股為五百萬股之提議，
      惟此提議，並未經股東會決議變更，且其提議本係為以出讓老股，變換新股之
      模式下，維持原股東之持股，並未變更原七百萬股之決議，況該日會議及八十
      八年六月二日會議，更再次確認原七百萬股，每股十六元之提案，原處分對此
      更屬誤解。
  ３、末者，原處分認被告乙○○係依八十八年七月二十一日決議登報，並據以提出
      告訴，然遍查八十八年七月二十一日股東會會議紀錄查根本未見決議對聲請人
      提出偽造文書之告訴，其立論基礎何在，誠令人難解。此間更啟人疑竇者，端
      在提案登報者為九二八電腦公司之代表，惟觀之簽到表，是日與會之九二八電
      腦公司代表，即為日後交款與乙○○之樊欣佩律師，而九二八電腦公司負責人
      於鈞院八十九年度自字第四五號案，更出具聲明否認認識樊欣佩律師，亦對該
      事不知。
四、本院經查：
（一）原不起訴處分書、再議駁回處分書認依調查結果，尚難謂被告乙○○明知所訴
      之事實係虛構，及有何毀損聲請人名譽之故意，而無誣告及誹謗之犯行，其理
      由已論列綦詳。至聲請人雖稱：八十八年四月十七日本係先召開臨時董監事聯
      席會議後，方才召開股東會，若是日董監事會議並無共識，又何須召開股東會
      ，彼等又何須慎重於簽到單上簽名，法人代表陳志明又何須鄭重代理王華特簽
      到，而若是日確未有決議，蔡明志、劉瓊芳、竇尚志八十八年四月十七日均親
      身參與會議後，於知悉沒有增資決議之情形下，又何可能均向李英廉為高額借
      貸等語；惟查，觀諸該日網安公司八十八年度第一次董事及監察人聯席臨時會
      議之會議紀錄所載內容，並未見與會之董監事對增資之股數、股價、執行計劃
      等有何共識，又開會時於簽到單上簽名，僅表示有出席該次會議，與該次會議
      是否有何決議、共識尚無所涉。又蔡明志、劉瓊芳、竇尚志於渠等所涉偽證案
      件中，均分別供稱：「（問：你在法院證詞『沒有細節決議』情形？）因為當
      天只有討論增資，但股數、股價等細節沒有決議」、「我的認知，那只是討論
      ，當天並沒有投票或表決的形式，所以我認為只有討論」、「當天有就增資問
      題加以討論，但並沒有做決議，當天有提到增資七百萬股，亦有提到每股十六
      元，但我有提異議，我們認為後來沒有決議」等語，有台灣台北地方法院檢察
      署檢察官八十九年度偵字第八三六二號、第八三六三號不起訴處分在偵查卷可
      佐，是聲請人提出之蔡明志、劉瓊芳、竇尚志於八十八年六月四日出具之借據
      縱認屬實，然是否係因參與上開會議而認知有增資乙情，非無疑義，況此亦不
      能證明被告乙○○明知上開會議已就增資之股數、股價、計劃等具體細節達成
      共識及決議而確實要執行該等增資案。
（二）又聲請人另以：九二八電腦股份有限公司法人代表證人楊大衛於另案證稱：以
      上報告及會議紀錄內容均為真實... 十七日決議之後還有經過股東常會通過等
      語，再依董事張興中於八十八年十二月二十九日、董事陳志明八十九年一月四
      日在台北市調查處調查筆錄，亦均證稱：... 取得我們數位股東表示增資可行
      之決定等語，足證網安公司八十八年度確已決議以每股十六元溢價發行七百萬
      股，及上述等會議紀錄之真實等語，惟關於該等證詞，原台灣台北地方法院檢
      察署檢察官九十年度偵續字第三六九號不起訴處分書於第（二）點第１小點中
      已為理由交待，且證人張興中、陳志明於上開台北市調查處調查筆錄均係證稱
      ：八十八年四月十七日股東常會會議紀錄所載通過增資七百萬股、每股十六元
      之決議並不實在，只是決定可以增資而已，相關增資內容還必須經細部討論等
      語，與聲請人所述並不相符，是尚不足憑以認定與會者均就增資案細部內容有
      已達成共識之認知。至本院九十年度訴字第二一八號判決雖認八十八年網安公
      司確有決議增資，且被告乙○○知之甚詳，有聲請人提出之判決書可參，但不
      同案件因當事人攻擊防禦方法及舉證或有不同，且基於刑事訴訟罪疑唯輕之要
      求，法院之心證亦可能有所差異，是法院判決乃法官綜覽事證所為之判斷意見
      ，但對於事實本身並無證據之資格，是聲請人以此主張被告乙○○明知八十八
      年度網安公司已決議增資，尚有未洽。
（三）另聲請人再稱：網安公司負責人熊子傑於九十一年三月十八日在鈞院八十九年
      度自字第四五號案之庭訊中亦證稱：關於增資案部分，我現在提出一本資料，
      是邱美惠財務經理所移交給我，她說那東西是當時乙○○的秘書徐慧敏交給邱
      美惠說是重要文件...，裡面清楚記載因增資案所引發之一切報導，包括公司
      內部開會紀錄，裡面有針對四月十七日股東大會對於增資的決議，我去問當時
      開會的人，他們都說當時有決議通過增資案；另案外人張中興、蔡明志日前亦
      出具聲明書，表示八十八年四月十七日之會議，確有討論增資案之議題，可資
      為證等語，然熊子傑上開「我去問當時開會的人，他們都說當時有決議通過增
      資案」之證言，及聲請人所提張中興、蔡明志之聲明書，屬傳聞證據或證人於
      審判外之陳述，均無證據能力，自不得憑以認定聲請人之指訴無訛。
（四）聲請人末以：１、網安公司八十八年四月十五日會議，雖對增資案有所保留，
      惟四月十七日會議之際，業已補具相關資料，具體說明增資之目的，此有案外
      人蔡明志於另案庭呈之網安公司擴充海外據點第一年銷售目標說明及擴充海外
      據點及國內營收與費用預估表為證，此亦與是日會議討論內容相吻合，就此聲
      請人於再議聲請狀中已敘述甚明，右揭處分仍援引原不起訴處分謂無補具資料
      ，其認事顯屬有誤；２、案外人陳志明雖於八十八年五月七日提議有關建議增
      資股為五百萬股之提議，惟此提議，並未經股東會決議變更，且其提議本係為
      以出讓老股，變換新股之模式下，維持原股東之持股，並未變更原七百萬股之
      決議，況該日會議及八十八年六月二日會議，更再次確認原七百萬股，每股十
      六元之提案，原處分對此更屬誤解。３、末者，原處分認被告乙○○係依八十
      八年七月二十一日決議登報，並據以提出告訴，然遍查八十八年七月二十一日
      股東會會議紀錄查根本未見決議對聲請人提出偽造文書之告訴，其立論基礎何
      在，誠令人難解。此間更啟人疑竇者，端在提案登報者為九二八電腦公司之代
      表，惟觀之簽到表，是日與會之九二八電腦公司代表，即為日後交款與乙○○
      之樊欣佩律師，而九二八電腦公司負責人於鈞院八十九年度自字第四五號案，
      更出具聲明否認認識樊欣佩律師，亦對該事不知等語，認原再議駁回之處分有
      所違誤。然查：
  １、聲請人提出之網安公司擴充海外據點第一年銷售目標說明及擴充海外據點及國
      內營收與費用預估表，並不能證明於八十八年四月十七日開會之際業已經提出
      ，觀諸該日網安公司八十八年度第一次董事及監察人聯席臨時會議及股東常會
      之會議紀錄均無該等記載，且上開董事及監察人聯席臨時會議之會議紀錄中，
      尚記載陳志明發言「要有執行Plan，預算，增資現金將用到那裡去」、譚光耿
      發言「附議所言陳董事要有工作計劃」等，是尚難以此認原再議駁回處分之認
      定有何違誤。
  ２、聲請人雖謂案外人陳志明雖於八十八年五月七日提議有關建議增資股為五百萬
      股之提議，惟此提議，並未經股東會決議變更，且其提議本係為以出讓老股，
      變換新股之模式下，維持原股東之持股，並未變更原七百萬股之決議等語，但
      陳志明既於八十八年五月七日就增資案之細部內容為上開提議，即可能表示網
      安公司之增資案內容尚未得股東共識，是原處分以此作為網安公司就增資案細
      部內容並未達成共識之佐證，難謂有何推論不當或誤解。
  ３、又網安公司於八十八年七月二十一日召集臨時股東會，召集人張興中於會中說
      明：八十八年三、四月份各股東曾對增資案進行多次討論，但對增資方式、範
      圍、條件、時間，均未達成共議與決議，今年六月監察人發現有人以網安公司
      名義透過正中會計師事務所向經濟部商業司申請增資，該增資案既未經公司合
      法決議，對本公司不生效力，為此事緊急召開臨時股東會等語，而該次股東會
      即決議將增資案撤回，解除聲請人甲○○之董事職務，及補選董、監事，另復
      有臨時動議：「１、請調查北朝財經顧問有限公司所發之『增資股票發放通知
      書』合法性，並追究責任，循法律途徑解決【曾念祖代表人】」，此有上開臨
      時股東會會議紀錄在偵查卷可參，是被告因而提起偽造文書之告訴，並非毫無
      所據，是該臨時股東會雖未決議對聲請人提出「偽造文書」之告訴，仍不能認
      被告乙○○代表網安公司提出偽造文書之告訴毫無根據。另聲請人所指九二八
      電腦公司負責人於鈞院八十九年度自字第四五號案，出具聲明否認認識樊欣佩
      律師，亦對該事不知乙節，如聲請人所陳，九二八電腦公司負責人僅出具聲明
      否認認識樊欣佩律師，亦對該事不知，則該聲明亦屬證人審判外之陳述，無證
      據能力，且未見與被告乙○○有何相關，尚無從憑以認定被告乙○○確有聲請
      人所指之犯罪。
綜上，原不起訴處分書及駁回再議處分書既已調查說明，對照卷內資料，並無不合，
復查無其他積極證據可資證明被告有誹謗、誣告之犯行，是原檢察官及臺灣高等法院
檢察署檢察長分別予以不起訴處分及駁回再議之聲請，並無不當，本件交付審判之聲
請為無理由，應予駁回。
依刑事訴訟法第二百五十八條之三第二項前段，裁定如主文。
中      華      民      國    九十一    年      九      月     三十     日
                                      臺灣臺北地方法院刑事第四庭
                                          審判長法  官  余 學 淵
                                                法  官  楊 晉 佳
                                    法  官  歐陽漢菁
右正本證明與原本無異。
本裁定不得抗告。
                                                書記官  沈 芳 君
中      華      民      國    九十一    年      十      月      二      日
